臺灣嘉義地方法院刑事判決　　　　　　　　　　　　　九十一年度交訴字第六三號
　　公　訴　人　臺灣嘉義地方法院檢察署檢察官
　　被　　　告　甲○○
右列被告因公共危險案件，經檢察官聲請簡易判決處刑（九十一年度偵字第二六０四
號），本院認有刑事訴訟法第四百五十一條之一第四款但書之情形，改依通常程序審
理，判決如左：
    主  文
甲○○無罪。
    理  由
一、公訴意旨略以：被告甲○○於九十一年四月十一日十五時許，駕駛已註銷牌照之
    車號ＱＪ－２９０９號客貨兩用車，沿嘉意縣布袋鎮由東往西方向行駛，行經嘉
    一五七線三九公里又八００公尺處時，適有丙○○駕駛車號ＭＡＰ－０７９號重
    機車沿嘉一五七線由南向北之方向駛來，因閃避不及擦撞ＭＡＰ－０７９號重機
    車之後車架，致丙○○人車倒地受有左頰擦傷、左胸璧挫傷併腫脹瘀血、雙手擦
    傷、雙膝擦傷及右手肘擦傷之傷害（傷害部分未據告訴）。肇事後甲○○即下車
    要將傷者丙○○拉起，然因丙○○因受傷而疼痛而拒絕，約隔一分鐘後，甲○○
    未即採取救護或其他必要之措施，並向警察機關報案，反加速駕車逃離現場，嗣
    於九十一年四月十一日十九時許，為警查獲。因認被告甲○○涉犯刑法第一百八
    十五條之四之肇事逃逸罪嫌云云。
二、按犯罪事實應依證據認定之，無證據不得推定其犯罪事實，刑事訴訟法第一百五
    十四條定有明文。又「事實之認定應憑證據，如未能發現相當證據或證據不足以
    證明，自不能以推測或擬制之方法，以為裁判基礎」、「認定犯罪事實所憑之證
    據，雖不以直接證據為限，間接證據亦包括在內，然無論直接或間接證據，其為
    訴訟上之證明，須於通常一般之人均不致於有所懷疑，而得確信其為真實之程度
    者，始得據之為有罪之認定，倘其證明尚未達到此一程度，而有合理性懷疑之存
    在時，即無從為有罪之認定」、「告訴人之告訴，本以使被告受刑事訴追為目的
    ，故其陳述是否與事實相符，自應調查其他證據，以資審認，苟其所為攻擊之詞
    ，尚有瑕疵，則在此瑕疵未予究明以前，即不能遽採為斷罪之基礎」；亦經最高
    法院分別著有四十年台上字第八十六號判例、七十六年台上字第四九八六號判例
    、六十九年台上字第一五三一號判例可資參照。本件公訴意旨認被告涉犯刑法第
    一百八十五條之四之肇事逃逸罪嫌，無非依據被告於警訊及偵查中之自白、告訴
    人之指述，及證人即警員林賢宗、丁○○之證言為據。訊據被告甲○○矢口否認
    有逃逸之故意，辯稱：我沒有逃走，我有叫證人乙○○照顧告訴人丙○○，所以
    我就去報警等語。經查：
    （一）被告甲○○確與丙○○發生車禍，致丙○○受有受有左頰擦傷、左胸璧挫
          傷併腫脹瘀血、雙手擦傷、雙膝擦傷及右手肘擦傷之傷害等情，除據被告
          甲○○自白外，核與告訴人丙○○指述相符，且有道路交通事故調查報告
          表一紙、現場照片八紙、驗傷診斷書一紙附卷可查，足佐被告前開自白與
          事實相符，堪以採信。
    （二）證人賴富  於本院調查時證稱：「（問：肇事後，被告如何處理？）他下
          車把那個人扶起來，後來那個人一直念，被告攔車二台都沒有停，後來有
          一臺有停：：被告沒有手機不能聯絡，他就直接去警察局，他就帶我去警
          察局：：」核與證人乙○○於本院調查時證稱：「（問：你到之後的十幾
          分鐘，那個開車的人在做什麼？）他下車看看之後，就回到車上坐著：：
          」相符，足見被告應無隱匿之自己身分之意，否則於肇事後焉有停留於現
          場，時間足以讓證人乙○○明確察知其身分，再者，被告確有至警察局報
          案，業經嘉義縣朴子分局龍崗派出所警員林賢宗於本院調查時證稱：「當
          日十二時至十六時我擔任派出所值班警員，約當日十五時至十六時間，李
          進興駕車至派出所向我聲稱他駕車在臥龍橋看見有一位騎機車之成年男子
          跌倒，他有下車說要把男子扶起來送去醫院，『結果該男子說是他駕車撞
          上的』，而後我就拿相機拍他的客貨二用車（無牌照）存證，之後港  所
          警員打電話給我說臥龍橋上有一輛肇事逃逸車叫我們攔截，我就打電話告
          知過溝所說當事人甲○○已在我派出所內，而警員就到我派出所詢問李進
          興並查看肇事之客貨二用車，而後將甲○○帶至過溝派出所作筆錄：：」
          證人即嘉義縣警察局布袋分局過溝派出所警員蔡育仁於偵查時亦證稱：「
          約當日十五時許接獲勤務中心通報車禍發生之情形，而後我趕至現場處理
          ，發現受傷者已送至朴子醫院急診，而肇事者已逃逸不在現場，而後同日
          十五時三十分許接到龍岡所警員電話告知有人在該所報案，而後我到龍崗
          所查明並詢問肇事者甲○○此事」，既被告甲○○於肇事後一直停留於現
          場，直到證人乙○○至現場，因自己並無對外聯絡之方式，只好先行至龍
          崗派出所報案，足認被告應無逃逸之故意，雖被告並未承認肇事，惟僅事
          關被告是否有自首之問題，與逃逸無關，再者，被告有向警員林賢宗自承
          「結果該男子說是他駕車撞上的」，應足使警員對被告為肇事之人產生關
          聯性之想法，足見被告應無逃脫責任之故意，自難僅因被告並未停留於現
          場，即認被告欲行逃逸。
    （三）綜上所述，既被告於肇事後停留於現場，並於證人乙○○至現場一段時間
          後始行駕車駛往警察局報案，並未如公訴人所指之加速駕車離去，被告至
          警察局後，即向警員陳明被害人稱係自己肇事，足使警員產生懷疑，即為
          警帶往肇事現場及朴子醫院，被告並非如移送書所指之為警於朴子醫院拘
          捕，被告於肇事後之並未依據道路交通管理處罰條例第六十二條之規定處
          理，或有不當，惟並無僅因此即認被告有逃逸之故意，是被告上開辯稱自
          己並無逃逸之故意，堪以採信，此外查無其他積極證據足資證明被告確有
          如公訴人所指之犯行，睽諸上開說明，自應為被告無罪之諭知。
據上論斷，應依刑事訴訟法第四百五十二條、第三百零一條第一項前段，判決如主文
本案經檢察官朱介斌到庭執行職務
中      華      民      國    九十一    年      十一    月      十一    日
                                      臺灣嘉義地方法院交通法庭
                                          法  官  康  存  真
右正本證明與原本無異。
如不服本判決，應於判決送達後十日內，向本院提出上訴狀。
中      華      民      國    九十一    年      十一    月      十一    日
                                          書記官  林  美  芳
